臺灣基隆地方法院民事判決  
110年度家繼簡字第1號
原      告  廖詹枝明


被      告  吳金姐  

            廖巧瑜  



            廖詹枝瑞

            張淑滿  

            陳得中  

            陳又菁  

            陳高超  


            陳蕙芬  



            陳蕙鈺  

            盧廖鳳鸞

            周廖詹麗雲


            林惠真  


            林媛真  

            林淑真  


            林宜峰  

            林正峰  

            汪家達  

            汪淑瑩  


            汪怡甄  

            汪淑慧  

上列當事人間請求分割遺產事件，本院於民國110年5月11日言詞
辯論終結，判決如下：
    主      文
被繼承人廖詹枝清所遺如附表一之遺產，應分割如附表一分割方
法欄所示。
訴訟費用由兩造各依附表二所示比例負擔。
    理    由
壹、程序方面：
    被告吳金姐、廖巧瑜、張淑滿、陳得中、陳又菁、陳高超、
    陳蕙芬、陳蕙鈺、盧廖鳳鸞、周廖詹麗雲、林惠真、林媛真
    、林淑真、林宜峰、林正峰、汪家達、汪淑瑩、汪怡甄、汪
    淑慧經合法通知，未於最後一次言詞辯論期日到場，核無民
    事訴訟法第386條各款所列情形，爰依家事事件法第51條準
    用民事訴訟法第385條第1項前段之規定，准原告之聲請，由
    其一造辯論而為判決。
貳、實體事項
一、原告起訴主張：                                   
　㈠被繼承人廖詹枝清於民國87年1月21日死亡，死亡時無配偶子
    女，第二順位繼承人父母死亡日亦早於被繼承人，兩造同為
    被繼承人廖詹枝清之共同繼承人，茲就各繼承人繼承權及應
    繼分比例析述如下：
　㈡被繼承人廖詹枝清同父同母之手足為訴外人詹榮華(51年12月
    16日歿）、詹金泉(70年6月4日歿)、詹進興(70年5月20日生
    )、廖進福、廖傳生、廖詹枝瑞、廖詹枝明、詹煌嬌、陳廖
    鳳桂、廖氏鳳凰、林廖鳳鶯、盧廖鳳鸞、周廖詹麗雲及養女
    廖氏招共14人，另有同母異父手足汪白麗珠、白枝昌共2人
    ，其中訴外人詹榮華、廖金泉、詹進興、廖進福、詹煌嬌、
    廖氏鳳凰、廖氏招、白枝昌死亡日早於被繼承人廖詹枝清，
    故被繼承人廖詹枝清繼承人為訴外人廖傳生、被告廖詹枝瑞
    、原告廖詹枝明、訴外人陳廖鳳桂、林廖鳳鶯、被告盧廖鳳
    鸞、周廖詹麗雲、訴外人汪白麗珠八人，應繼分各1/8。
　㈢又訴外人廖傳生於000年0月00日逝世，其全體繼承人為其配
    偶被告吳金姐及長女被告廖巧瑜，其自廖詹枝清處繼承之遺
    產應繼分1/8應由其全體繼承人被告吳金姐、廖巧瑜繼承，
    每人應繼分均同，故吳金姐、廖巧瑜每人應繼分為1/16(1/8
    ×1/2=1/16)。
　㈣另訴外人陳廖鳳桂於89年10月28日逝世，其全體繼承人為其
    配偶陳朝陽、子女陳高深、陳高超、陳蕙芬、陳蕙鈺，其自
    被繼承人廖詹枝清處繼承之遺產應繼分1/8應由其全體繼承
    人訴外人陳朝陽、陳高深、被告陳高超、陳蕙芬、陳蕙鈺五
    人共同繼承，每人應繼分均同，故訴外人陳朝陽、陳高深、
    被告陳高超、陳蕙芬、陳蕙鈺每人應繼分為 1/40(1/8×1/5=
    1/40)。訴外人陳高深嗣於101年4月9日逝世，其全體繼承人
    為其配偶被告張淑滿、子女被告陳得中、陳又菁，每人應繼
    分相同，其前述自廖詹枝清處繼承之遺產應繼分1/40，應由
    其全體繼承人張淑滿、陳得中、陳又菁三人共同繼承，故張
    淑滿、陳得中、陳又菁三人每人應繼分1/120(1/40×1/3 =1/
    120)。訴外人陳朝陽於104年8月13日死亡，其全體繼承人為
    子女陳高深代位繼承人(即陳得中、陳又菁)、陳高超、陳蕙
    芬、陳蕙鈺，陳朝陽自廖詹枝清處繼承之遺產應繼分1/40，
    應由其全體繼承人陳高深代位繼承人(即陳得中、陳又菁)、
    陳高超、陳蕙芬、陳蕙鈺四房共同繼承，應繼分均相同，故
    陳高深代位繼承人(即陳得中、陳又菁)、陳高超、陳蕙芬、
    陳蕙鈺四房自陳朝陽處繼承廖詹枝清遺產應繼分各為1/160 
    (1/40 × 1/4= 1/160) ，陳高深代位繼承人陳得中、陳又菁
    二人自陳朝陽處繼承廖詹枝清遺產應繼分則各為1/320(1/16
    0× 1/2=1/320)，經計算後陳高超、陳蕙芬、陳蕙鈺三人應
    繼分各1/32(1/40 + 1/160=1/32)，陳得中、陳又菁應繼分
    各為11/960(1/120+1/320=11/960)。
　㈣訴外人林廖鳳鶯於99年6月16日死亡，其全體繼承人為其子女
    被告林惠真、林媛真、林淑真、林正峰、林宜峰，其自被繼
    承人廖詹枝清處繼承之遺產應繼分1/8應由其全體繼承人林
    惠真、林媛真、林淑真、林正峰、林宜峰五人共同繼承，每
    人應繼分均同，故林惠真、林媛真、林淑真、林正峰、林宜
    峰每人應繼分為1/40(1/8×1/5=1/40)。
　㈤訴外人汪白麗珠於101年1月18日死亡，其全體繼承人為其子
    被告汪淑瑩、汪淑慧、汪家達、汪怡甄，其自被繼承人廖詹
    枝清處繼承之遺產應繼分1/8應由其全體繼承人被告汪淑瑩
    、汪淑慧、汪家達、汪怡甄四人共同繼承，每人應繼分均同
    ，故汪淑瑩、汪淑慧、汪家達、汪怡甄每人應繼分1/32 (1/
    8×1/4=1/32)。
二、被告廖詹枝瑞對原告主張之分割方案並無意見。其他被告則
    經合法通知，未於言詞辯論期日到場，亦未提出書狀作何聲
    明或陳述。
三、原告主張被繼承人廖詹枝清於87年1月21日死亡，兩造皆為
    被繼承人廖詹枝清之子女，被繼承人廖詹枝清遺留如附表一
    所示之遺產，系爭遺產已辦理繼承登記，惟兩造無法達成分
    割協議等情，業據其提出兩造戶籍謄本影本、被繼承人繼承
    系統表、遺產稅逾核課期間案件證明書影本、被繼承人遺產
    不動產第一類登記謄本影本、不動產買賣契約書影本等為證
    ，並經本院向財政部北區國稅局函調被繼承人廖詹枝清遺產
    稅申報書影本各乙份、基隆市稅務局函調基隆市○○區○○里○○
    路000號建物房屋稅籍證明書，自堪信原告之主張為真實。
四、按繼承人有數人時，在分割遺產前，各繼承人對於遺產全部
    為公同共有；繼承人得隨時請求分割遺產，但法律另有規定
    或契約另有訂定者，不在此限，民法第1151條、第1164條分
    別定有明文。本件兩造均為被繼承人廖詹枝清之繼承人，而
    被繼承人遺有系爭遺產，尚未分割，已如前述，復查無兩造
    就系爭遺產另訂有契約或系爭遺產有不得分割之情形，兩造
    就系爭遺產之分割又迄未達成協議，則原告訴請分割遺產，
    於法即屬有據。
五、次按公同共有物之分割，除法律另有規定外，準用關於共有
    物分割之規定；分割之方法不能協議決定，或於協議決定後
    因消滅時效完成經共有人拒絕履行者，法院得因任何共有人
    之請求，命為下列之分配：以原物分配於各共有人。但各
    共有人均受原物之分配顯有困難者，得將原物分配於部分共
    有人。原物分配顯有困難時，得變賣共有物，以價金分配
    於各共有人；或以原物之一部分分配於各共有人，他部分變
    賣，以價金分配於各共有人，民法第830條第2項、第824條
    第2項分別定有明文。又繼承人欲終止其間之公同共有關係
    ，惟有以分割遺產之方式為之。將遺產之公同共有關係終止
    改為分別共有關係，性質上屬分割遺產方法之一（最高法院
    82年度台上字第748號判決意旨參照）。本件原告起訴請求
    將系爭遺產分割，分割方式為按附表二所示之應繼分比例分
    割，以兩造應繼分比例予以分割，亦符合公平原則，故本院
    認系爭遺產依原告主張之分割方法為適當。從而，原告依分
    割遺產之法律關係，請求判決依兩造應繼分之比例分割系爭
    遺產，為有理由，應予准許，爰判決如主文第1項所示。
六、末按因共有物分割、經界或其他性質上類似之事件涉訟，由
    敗訴當事人負擔訴訟費用顯失公平者，法院得酌量情形，命
    勝訴之當事人負擔其一部，民事訴訟法第80條之1 定有明文
    ，此規定亦為家事訴訟事件所準用，觀之家事事件法第51條
    規定即明。本件分割遺產乃具非訟事件之性質，本院斟酌何
    種分割方法較能增進共有物之經濟效益，並兼顧兩造之利益
    ，以決定適當之分割方法，不因何人起訴而有不同，故原告
    請求分割之訴雖有理由，惟由敗訴當事人負擔訴訟費用顯非
    公平，爰由兩造依應繼分比例即附表二所示之比例負擔訴訟
    費用。　　
七、據上論結，本件原告之訴有理由，依家事事件法第51條、民
    事訴訟法第385條第1項前段、第78條、第80條之1、第85 條
    第1項，判決如主文。　　　
中　　華　　民　　國　　110 　年　　5 　　月　　25　　日
                   家事法庭     法  官　黃永定
以上正本係照原本作成。
對於本件判決如有不服，應於收受送達後20日內向本院提出上訴
書狀，敘述上訴之理由，上訴於臺灣高等法院，並按他造當事人
之人數附具繕本。如委任律師提起上訴者，應一併繳納上訴審裁
判費。
中　　華　　民　　國　　110 　年　　5 　　月　　25　　日
                                書記官　佘筑祐
附表一 被繼承人廖詹枝清遺產清單暨分割方法
 編號 　　　遺產項目 數(金)額 或權利範圍 　　    分割方法 　1 土地地號： 基隆市○○區○○段00000地號 72㎡ 權利範圍三分之一 由兩造按附表二之應繼分比例分割為分別共有。    2 房屋建號： 基隆市○○區○○段000○號 門牌：隆市○○區○○路000號一樓 權利範圍三分之一　 　  

附表二 兩造之應繼分比例
　  繼承人   應繼分比例     廖詹枝明   1/8 　  吳金姐 　 1/16 　  廖巧瑜 　 1/16 　  廖詹枝瑞 　 1/8     張淑滿    1/120     陳得中   11/960     陳又菁   11/960     陳高超   1/32     陳蕙芬   1/32     陳蕙鈺   1/32     盧廖鳳鸞   1/8     周廖詹麗雲    1/8     林惠真   1/40     林媛真   1/40     林淑真   1/40     林宜峰   1/40     林正峰   1/40     汪家達   1/32     汪淑瑩   1/32     汪怡甄   1/32     汪淑慧   1/32